臺灣板橋地方法院刑事判決　　　　　　　96年度訴字第4110號
公　訴　人　臺灣板橋地方法院檢察署檢察官
被　　　告　甲○○
上列被告因違反毒品危害防制條例案件，經檢察官提起公訴（96
年度毒偵字第7924號），嗣因被告就被訴事實為有罪之陳述，本
院告知被告簡式審判程序之旨，並聽取當事人之意見後，裁定改
由受命法官獨任依簡式審判程序進行，判決如下：
    主  文
甲○○施用第一級毒品，累犯，處有期徒刑柒月。
扣案之第一級毒品海洛因貳包內之第一級毒品海洛因（驗後合計
淨重壹點伍公克）均沒收銷燬之。
    事  實
一、甲○○前因違反肅清煙毒條例案件，經臺灣高等法院於民國
    82年11月18日以82年度上訴字第5416號判處有期徒刑3 年確
    定；復因贓物案件，經本院於82年10月12日以82年度易字第
    4586號判處有期徒刑4 月確定；又因違反麻醉藥品管理條例
    案件，經本院於82年12月11日以82年度訴字第1822號判處有
    期徒刑5 月確定。上開三罪嗣經裁定定其應執行刑為有期徒
    刑3 年6 月確定。其再因違反肅清煙毒條例案件，經臺灣臺
    北地方法院於83年3 月4 日以82年度訴字第3441號判處有期
    徒刑3 年2 月，並已確定。嗣經入監接續執行上開有期徒刑
    後，於85年2 月17日假釋出監，然又經撤銷假釋，復再入監
    執行殘刑有期徒刑4 年2 月17日，於90年7 月12日又假釋出
    監，並於92年4 月25日假釋期滿未經撤銷而以執行完畢論。
二、甲○○前另因施用毒品案件，經本院裁定送觀察、勒戒後，
    因認有繼續施用毒品之傾向，再經本院裁定令入戒治處所施
    以強制戒治，而於95年1 月6 日入所戒治，其後於95年9 月
    13日執行完畢釋放出所，並經臺灣板橋地方法院檢察署檢察
    官於95年10月20日以95年度戒毒偵字第409 號不起訴處分確
    定。詎甲○○猶不知悔改，竟基於施用第一級毒品海洛因之
    犯意，於上開強制戒治執行完畢釋放後之5 年內即96年10月
    3 日晚上某時，在其臺北縣三重市○○街2 號住處，以注射
    針筒注射海洛因之施用方式，施用第一級毒品海洛因1 次。
    嗣於96年10月4 日下午6 時許，在臺北縣三重市○○路58巷
    11號前，因其形跡可疑，為警攔檢盤查，其即主動交付第一
    級毒品海洛因2 包（驗後合計淨重1.53公克，空包裝總重0.
    65公克），嗣警方即採集其之尿液送驗後，因而查獲上情，
    並扣得上開海洛因2 包。
三、案經臺北市政府警察局中正第一分局報告臺灣板橋地方法院
    檢察署檢察官偵查起訴。
    理  由
壹、程序方面：
    按本件被告甲○○所犯係死刑、無期徒刑、最輕本刑為3 年
    以上有期徒刑以外之罪，其於準備程序就前揭被訴事實為有
    罪之陳述，經法官告知簡式審判程序之旨，並聽取其與公訴
    人之意見後，本院認無不得或不宜改依簡式審判程序進行之
    處，爰依刑事訴訟法第273 條之1 第1 項、第284 條之1 ，
    裁定本件由受命法官獨任進行簡式審判程序，合先敘明。
貳、實體方面：
  一、認定事實部分：
      訊據被告甲○○對於前揭犯罪事實均坦承不諱，本院復審
      酌：
    (一)查被告前因施用毒品案件，經本院裁定送觀察、勒戒後，
      因認有繼續施用毒品之傾向，再經本院裁定令入戒治處所
      施以強制戒治，而於95年1 月6 日入所戒治，其後於95年
      9 月13日執行完畢釋放出所，並經臺灣板橋地方法院檢察
      署檢察官於95年10月20日以95年度戒毒偵字第409 號不起
      訴處分確定之事實，有臺灣高等法院被告前案紀錄表1 份
      在卷可按。是被告於涉本案之前，業曾因初犯施用毒品案
      件，經送前揭強制戒治，且於前揭強制戒治執行完畢釋放
      後之5 年內，再涉犯本件施用毒品之罪甚明。
    (二)次查，經警將被告遭查獲時所採之尿液送驗結果，被告之
      尿液係呈嗎啡陽性反應，此有臺北市政府警察局偵辦毒品
      案件尿液檢體委驗單、臺灣尖端先進生技醫藥股份有限公
      司96年10月15日出具之濫用藥物檢驗報告各1 份在卷可稽
      。又查：
      1.海洛因施用入人體後水解還原成嗎啡，再循嗎啡之代謝
        方式排出體外，業據行政院衛生署藥物食品檢驗局以73
        藥檢壹字第030221號函說明綦詳，且尿液中能否驗出嗎
        啡陽性反應，與其投與量、投與途徑、採尿時間、個人
        體質及檢測方法之靈敏度有關，國外曾有文獻報導注射
        6 毫克之海洛因鹽酸鹽，其代謝物嗎啡之平均可檢出時
        限約為26小時，亦經行政院衛生署藥物食品檢驗局於81
        年9 月8 日以（81）藥檢壹字第8114885 號函釋明在案
        。
      2.再者，前揭尿液檢驗報告載明係以ＧＣ／ＭＳ（即氣相
        層析質譜儀分析法）方法作為確認檢驗之方式，而該方
        法之原理係檢品經氣化後，通過層析管分離純化，再將
        純化後之成分循序送入質譜儀做個別鑑定。因質譜儀所
        測定之圖譜，在化學上被公認具有指紋特性，故可據以
        完全判定該檢品係為何種化合物。職是，台北榮民總醫
        院即認為若以氣相層析質譜儀（ＧＣ／ＭＳ）作藥物及
        其代謝產物之定性及定量分析，幾乎不會有偽陽性反應
        產生，此經該院於83年4 月7 日以83北總內字第3059號
        函釋明在案。
      3.準此而論，被告之尿液經以氣相層析質譜儀分析法檢驗
        ，既係呈嗎啡陽性反應，顯見被告應有在前揭犯罪時間
        施用第一級毒品海洛因之行為甚明。
    (三)又扣案之白粉2 包經送驗結果，確係第一級毒品海洛因無
      訛（驗後合計淨重1.53公克，空包裝總重0.65公克），此
      有法務部調查局96年11月2 日調科壹字第09623075240 號
      鑑定書1 份在卷為憑，上開扣案毒品核與被告本件施用之
      毒品相符，益見被告確有施用第一級毒品海洛因無誤。
    (四)綜上所述，被告前曾初犯施用毒品，經送前揭強制戒治，
      而於前揭強制戒治執行完畢釋放後，5 年內再犯本件施用
      毒品之罪，事證應屬明確，其犯行應堪認定。
  二、論罪科刑：
    (一)查海洛因係屬毒品危害防制條例第2 條第2 項第1 款所規
      定之第一級毒品，核被告所為，係犯毒品危害防制條例第
      10條第1 項施用第一級毒品罪。被告持有毒品，復進而施
      用，其持有毒品之低度行為，為施用毒品之高度行為所吸
      收，不另論罪。被告具有前揭論罪科刑及執行完畢之紀錄
      ，此同有前揭前案資料在卷可按，被告受有期徒刑執行完
      畢，於5 年以內故意再犯本件最重本刑為有期徒刑以上之
      罪，為累犯，應依刑法第47條第1 項規定，加重其刑。
    (二)本院審酌被告施用毒品，足以戕害其身心，滋生其他犯罪
      ，惡化治安，嚴重損及公益，且被告前曾觸犯施用毒品之
      罪，且曾經強制戒治執行完畢，其竟再為本件施用毒品犯
      行，顯見其毫不思悔改，自制力亦顯不佳；惟另考量被告
      於犯後已能坦承犯行，而其施用毒品之行為於本質上係屬
      自我戕害行為，反社會性之程度應屬較低等一切情狀，酌
      情量處如主文所示之刑，以資懲儆。又扣案之海洛因2 包
      內之海洛因，既屬第一級毒品，且與本件施用海洛因之犯
      行有所關聯，應依毒品危害防制條例第18條第1 項前段規
      定，併予宣告沒收銷燬之（惟鑑驗耗用之毒品既已滅失，
      自毋庸宣告沒收銷燬）；至該海洛因2 包之外包裝，雖係
      用於包裹海洛因，防其裸露、潮濕，便於攜帶施用，亦係
      供本件持有或施用毒品所用或預備之物，但被告於偵查中
      業已明示拋棄上開物品之所有權（參見偵查卷第34頁），
      該等物品當已非被告所有，自無從再依刑法第38條第1 項
      第2 款併予宣告沒收。公訴意旨認應併予宣告沒收，容有
      誤解。
據上論斷，應依刑事訴訟法第273 條之1 第1 項、第284 條之1
、第299 條第1 項前段，毒品危害防制條例第10條第1 項、第18
條第1 項前段，刑法第11條、第47條第1 項，判決如主文。
本案經檢察官楊展庚到庭執行職務。
中　　華　　民　　國　　96　　年　　12　　月　　31　　日
                  刑事第十二庭  法  官  陳信旗
以上判決正本證明與原本無異。
如不服本判決，應於送達後10日內附具理由，向本院提出上訴狀
。
　　　　　　　　　　　　　　　　書記官　陳昭綾
中　　華　　民　　國　　96　　年　　12　　月　　31　　日
附錄本判決論罪科刑之法條：
毒品危害防制條例第10條
    施用第一級毒品者，處6 月以上5 年以下有期徒刑。
    施用第二級毒品者，處3 年以下有期徒刑。
